【裁判字號】    98,重家訴,2
【裁判日期】    981215
【裁判案由】    給付扶養費
【裁判全文】
臺灣士林地方法院民事裁定             98年度重家訴字第2號
原      告  甲○○
訴訟代理人  周嬿容律師
上列當事人間請求給付扶養費事件，本院裁定如下：
    主  文
原告訴訟代理人應於本裁定送達後7 日內，補正其訴訟代理權之
欠缺，逾期未補正即駁回其訴。
    理  由
一、按訴訟代理人，應於最初為訴訟行為時，提出委任書；訴訟
    代理權有欠缺而可以補正者，審判長應定期命其補正；原告
    之訴，有由訴訟代理人起訴，而其代理權有欠缺者，法院應
    以裁定駁回之，但其情形可以補正者，審判長應定期間先命
    補正，民事訴訟法第69條第1 項前段、第75條第1 項前段、
    第249 條第1 項第5 款分別定有明文。即訴訟代理人與當事
    人間，係因委任關係而授與代理權，自以委任契約經合法成
    立並經當事人授予訴訟實施權為必要，是須經雙方以意思表
    示合致而成立契約關係及為代理權授與之意思表示，則當事
    人應有表意行為，而為一定之意思表示，並應有意思能力始
    堪謂合。而訴訟代理人代理當事人進行訴訟行為，如因委任
    關係不存在或無授權行為者，致其代理權有所欠缺者，應由
    法院定期命其補正，如逾期未補，即應以裁定駁回之。
二、本件原告甲○○起訴請求給付扶養費事件，係由律師周嬿容
    提出書狀所為，並陳報其為原告之訴訟代理人，固據提出其
    上簽有原告署名及印文填載日期為97年8 月4 日之委任狀一
    紙，惟查：
  (一)參照原告起訴狀主張之事實，已陳明原告自民國96年5 月間
    因腦拴塞中風住院治療，且生理機能多處受損，非但幾乎無
    法言語且行動緩慢需藉助行器輔助等情，並據提出中華民國
    身心障礙手冊影本為證，且經本院依職權前往私立豐榮護理
    之家當場審驗原告甲○○之身心狀況，其無法言語，對本院
    之訊問均僅以點頭、搖頭回應，對訊問內容及真意無法充分
    瞭解並回應，有本院98年11月27日勘驗筆錄在卷可佐。復參
    酌原告甲○○入住私立豐榮護理之家後，曾分別於97年6 月
    20日、7 月17日、10月10日進行簡易智能量表（MMSE）測驗
    ，其測驗總分為15分、16分、16分，評估結果為重度認知功
    能障礙，此亦有本院依職權向私立豐榮護理之家調取之簡易
    智能量表在卷可參，則原告於97年8 月4 日委任狀所載日期
    ，難認有意思能力得與律師周嬿容成立委任契約關係。至原
    告訴訟代理人周嬿容律師雖到庭陳稱本件起訴前，伊與社工
    員有前往私立豐榮護理之家詢問原告是否欲起訴請求被告給
    付扶養費，當時原告有點頭同意云云。惟參酌上開簡易智能
    量表，原告自97年6 月20日迄今，歷次測驗結果均顯示其仍
    為重度認知功能障礙者，且本院於98年11月27日進行勘驗時
    ，原告亦時常無意識地以「點頭」之方式回應問題，因此，
    縱原告於面對律師周嬿容及社工員之詢問時確有「點頭」之
    事實，亦不能認其有意思能力。是以，尚難以此遽認原告於
    97年8 月4 日成立委任契約關係時仍有意思能力。
  (二)綜上所述，堪認原告自97年8 月4 日，已無意思能力，亦無
    從自為意思表示而與律師周嬿容成立委任契約關係，是雖據
    提出上述委任狀，仍難認為律師周嬿容有受原告委任提起本
    件訴訟之權限，堪認其訴訟代理權尚有欠缺。揆諸首揭規定
    ，自應由本院命其補正，逾期不補，即依民事訴訟法第249
    條第1 項第5 款駁回其訴。
三、依民事訴訟法第249 條第1 項第5 款裁定如主文。
中    華    民    國    98    年    12    月    15    日
                    家事庭法  官  王梅英
以上正本證明與原本無異。
本裁定不得抗告。
中    華    民    國    98    年    12    月    15    日
                          書記官  黃秀雲


司法院資訊處製作；財團法人民間司法改革基金會備份。
